臺灣桃園地方法院刑事判決　　　　　　　 94年度訴字第621號
公　訴　人　臺灣桃園地方法院檢察署檢察官
被　　　告　甲○○
指定辯護人　本院公設辯護人乙○○
上列被告因違反槍砲彈藥刀械管制條例等案件，經檢察官提起公
訴（94年度偵字第2180號），本院判決如下：
    主  文
甲○○未經許可，持有可發射子彈具有殺傷力之改造玩具手槍，
處有期徒刑貳年陸月，併科罰金新臺幣拾伍萬元，罰金如易服勞
役，以銀元參佰元即新臺幣玖佰元折算壹日，如附表編號1 、2
、22所示之物均沒收；又連續攜帶兇器竊盜，處有期徒刑捌月，
如附表編號7 、8 所示之物沒收。應執行有期徒刑參年，併科罰
金新臺幣拾伍萬元，罰金如易服勞役，以銀元參佰元即新臺幣玖
佰元折算壹日，如附表編號1 、2 、7 、8 、22所示之物均沒收
。
    事  實
一、甲○○未經中央主管機關許可，竟於民國93年12月下旬某日
    ，在桃園縣桃園市○○○路來來百貨公司，以新臺幣一萬一
    千元之代價，向不詳真實姓名年籍、綽號「阿樂」之成年男
    子購買如附表編號1 所示具殺傷力之改造玩具手槍1 把及如
    附表編號2 至4 所示具殺傷力之子彈3 顆（其中2 顆扣案子
    彈已於送鑑時試射擊發），「阿樂」並於一星期後在桃園縣
    龜山鄉○○路某處將上開槍彈交付甲○○非法持有。甲○○
    另基於意圖為自己不法所有之概括犯意，先於94年1 月20日
    下午某時，在臺北縣泰山鄉○○路14巷口，持附表編號7 所
    示客觀上足以對人之生命、身體、安全造成威脅之十字起子
    1 把，竊得彭秀英所有之OXW-723 號機車車牌1 面，再於同
    年月23日凌晨3 時前之同日某時許，在桃園縣龜山鄉○○○
    路與文化二路口，以如附表編號8 所示其所有之機車鑰匙1
    把，竊取姚思琦所有而借予林凱培使用之車號GM5-261 號機
    車1 部，並將前開竊得之OXW-723 號機車車牌懸掛於該車使
    用。嗣於94年1 月23日凌晨3 時許，甲○○騎駛上開機車在
    桃園縣八德市○○路○ 段425 巷7 號前為警查獲，並當場扣
    得上揭具殺傷力之改造玩具手槍1 把及子彈3 顆後，經甲○
    ○帶同警方前往其桃園縣龜山鄉○○路16之8 號住處搜索，
    又扣得如附表編號22所示其所有供持有槍枝所用之手槍套1
    個，始查知上情。
二、案經桃園縣政府警察局八德分局報請臺灣桃園地方法院檢察
    署檢察官偵查起訴。
    理  由
一、按被告以外之人於審判外之陳述，雖不符前四條之規定，而
    經當事人於審判程序同意作為證據，法院審酌該言詞陳述或
    書面陳述作成時之情況，認為適當者，亦得為證據，刑事訴
    訟法第159 條之5 第1 項定有明文。查被告甲○○於受命法
    官行準備程序時當庭同意將被害人彭秀英於警詢時之言詞陳
    述作為證據，有準備程序筆錄1 份在卷可考，且本院審酌該
    等陳述做成時並無證明力明顯過低或證據係違法取得等情況
    ，認上開警詢筆錄有證據能力，合先敘明。
二、訊據被告甲○○對上開事實除否認有竊取車號GM5-261 號機
    車，並辯稱：機車係向徐啟誠借用云云外，對其他犯行均坦
    承不諱，並經被害人彭秀英於警詢中指述綦詳，復有車輛竊
    盜、車牌失竊資料個別查詢報表─查詢車輛認可資料、贓物
    認領保管單、桃園縣政府警察局八德分局搜索扣押筆錄及扣
    押物品目錄表各1 紙在卷可考，另有如附表編號1 至4 所示
    之槍枝、子彈及編號22所示之手槍套1 個扣案可資佐證。而
    上開扣案之槍、彈經送請內政部警政署刑事警察局鑑驗結果
    ，認送鑑改造手槍1 支（槍枝管制編號：0000000000號），
    係由仿WALTHER 廠PPK/S 型半自動手槍製造之玩具手槍換裝
    土造金屬槍管而成之改造手槍，機械性能良好，可擊發適用
    之子彈，認具殺傷力；送鑑子彈3 顆，其中2 顆係由玩具金
    屬彈殼加裝直徑8.1mm 金屬彈頭而成之改造子彈，經取樣1
    顆試射，可擊發，認具殺傷力，另1 顆子彈係具直徑8.1mm
    金屬彈頭之土造子彈，經實際試射，可擊發，認具殺傷力等
    情，亦有該局94年2 月19日刑鑑字第0940019873號槍彈鑑定
    書1 份在卷可憑。
二、被告竊取車號GM5-261 號機車之犯行，業據其於偵查中、本
    院訊問及行準備程序時均坦承不諱，並經證人即車主姚思琦
    、借用人林凱培及姚思琦之夫徐啟誠於偵查中具結證述綦詳
    ，復有車籍作業系統─查詢認可資料及贓物認領保管單各1
    紙在卷可考，其嗣於本院審理時翻稱機車非其竊取云云，不
    僅與其前開自白內容不符，亦與前揭證人之證詞大相逕庭，
    所辯顯不足採信。況被告若確係向徐啟誠借用上開機車，大
    可光明正大使用該部機車，何須刻意改懸掛其所竊得之
    OXW-723 號機車車牌，此益徵上開機車確為被告所竊取無訛
    。
三、綜上查證，被告之自白均與事實相符，至其前開所辯顯與卷
    證資料及常情事理有悖，不足採信。本件事證已經明確，被
    告犯行堪予認定，應依法論科。
四、查被告行為後，槍砲彈藥刀械管制條例部分條文業於94年1
    月26日修正公布施行，刪除原槍砲彈藥刀械管制條例第11條
    ，並將修正前第11條第4 項移入修正後第8 條第4 項，即將
    原第11條第4 項未經許可，持有可發射子彈具有殺傷力之改
    造手槍罪之法定刑「一年以上七年以下有期徒刑，併科新臺
    幣七百萬元以下罰金」，提高為「三年以上十年以下有期徒
    刑，併科新臺幣七百萬元以下罰金」，經比較新舊法之結果
    ，以修正前之槍砲彈藥刀械管制條例第11條第4 項之規定，
    有利於被告，是依刑法第2 條第1 項但書之規定，應適用修
    正前之該條例第11條第4 項之規定論處。至未經許可持有子
    彈部分，並未經修正，自不生比較新、舊法之問題。又螺絲
    起子為足以殺傷人生命、身體之器械，顯為具有危險性之兇
    器（最高法院79年台上字第5253號判例要旨參照）。核被告
    所為，係犯修正前槍砲彈藥刀械管制條例第11條第4 項之未
    經許可持有其他可發射子彈具有殺傷力之改造手槍罪、同條
    例第12條第4 項之持有子彈罪、刑法第321 條第1 項第3款
    之攜帶兇器竊盜罪及同法第320 條第1 項之普通竊盜罪。被
    告先後2 次竊盜犯行，時間緊接，且觸犯基本構成要件相同
    之罪名，顯係基於概括犯意反覆為之，為連續犯，應依刑法
    第56條之規定，論以情節較重之攜帶兇器竊盜一罪，並加重
    其刑。被告同時持有改造玩具手槍1 支及改造子彈3 顆，屬
    一行為觸犯數罪名，為想像競合犯，應依刑法第55條之規定
    ，從一重之修正前槍砲彈藥刀械管制條例第11條第4 項之未
    經許可持有改造玩具手槍罪論處。被告所犯上開二罪間，犯
    意各別，行為不同，應分論併罰之。爰審酌被告持有具殺傷
    力之改造玩具手槍1 支及子彈3 顆，數量雖非眾多，但其自
    承持有上開改造手槍後欲準備自行製造子彈（詳如後述），
    雖未著手製造，惟子彈若順利製成，對社會治安影響甚鉅，
    兼衡其於短短4 日期間內即連續行竊2 次，分別竊得機車車
    牌1 面及機車1 部等物，然贓物均已返還被害人，及其犯後
    僅坦承部分犯行等一切情狀，各量處如主文所示之刑，罰金
    部分並諭知易服勞役之折算標準，同時定其應執行刑。
五、扣案如附表編號1 、2 所示之手槍、子彈，均屬違禁物，應
    依刑法第38條第1 項第1 款規定宣告沒收。扣案如附表編號
    22所示之物，為被告所有供其持有手槍所用；而附表編號7
    、8 所示之物，則均為被告所有而供其行竊所用之物，雖未
    扣案，然無法證明業已滅失，是上開物品均應依刑法第38條
    第1 項第2 款規定宣告沒收。扣案如附表編號3 、4 所示子
    彈，均已於鑑驗時試射擊發，已不具違禁物之性質；而扣案
    如附表編號5 、6 所示之子彈，經鑑驗認均無殺傷力，此部
    分物品爰不宣告沒收。至扣案如附表編號9 至21所示之物雖
    為被告所有，但並非供其犯罪所用之物（詳如後述），又非
    違禁物，亦不宣告沒收。
六、公訴意旨另以：被告甲○○持有之上開具殺傷力之改造玩具
    手槍及子彈，係其於93年12月間在桃園縣桃園市「華山玩具
    店」購得仿WALTHER 廠PPK/S 型半自動手槍製造之玩具手槍
    1 支、玩具金屬彈殼1 批、底火及紙雷管等原物料後，再於
    其後某日，在其桃園縣龜山鄉○○路16之8 號住處內，以砂
    輪機、鑽頭等工具將上開玩具手槍換裝土造金屬槍管而改造
    成具殺傷力可發射金屬或子彈之手槍1 把，及供上述手槍使
    用而具殺傷力之改造子彈5 顆（其中2 顆業經甲○○用以試
    射），因認被告此部分涉犯修正前槍砲彈藥刀械管制條例第
    11 條 第1 項、第12條第1 項之製造槍枝、子彈罪嫌。惟訊
    據被告堅詞否認有製造槍、彈之犯行，辯稱：扣案槍枝及子
    彈都是其向「阿樂」買的，並非其所製造，扣案工具及各項
    材料一部份是「阿樂」送其保養槍枝所用，一部份是其準備
    用來研究製造子彈，但其還未開始製作前就被查獲了等語。
    經查：
  (一)槍管之外型非僅為一支長圓管，供彈頭行經之部分與供裝箝
    彈殼之膛室，其內、外徑皆屬有異（膛室之內徑須合於彈殼
    之外徑俾子彈上膛時緊卡住彈殼不致晃動，使撞針能準確打
    擊底火，至彈頭行經部分槍管之內徑即陽膛之間距所構成之
    膛徑則須合於彈頭之直徑，一般情形此部分之內、外徑均小
    於膛室），另膛室部分之槍管外側復須攻牙作成槍管螺紋俾
    能使槍管與槍身穩固結合，又槍管內徑即陽膛部分之表面並
    須研磨平整以免凹凸不平致於擊發時彈頭卡在膛內發生膛炸
    或投射之彈道紛亂，因之，槍管若係一體成型，則自須備有
    較為精密之車床研磨機械以研磨各部之內、外徑，尤其係內
    徑，此外，復須有攻牙機車製槍管螺紋，若就膛室部分係分
    開製造，當必另有焊接器材，且為裁切合於供製造槍管之鐵
    管，尚須裁切機具，再為精準量定尺寸及作細部研磨，又須
    備有油標尺、銼刀，另子彈彈殼底亦稱「殼頭」之旁猶須利
    用攻牙機攻牙作成「退殼溝」以便子彈擊發後藉由「退殼鉤
    」鉤住「退殼溝」將彈殼拉出膛室，是上開機具皆為製造槍
    管、子彈所不可或缺。惟由本件扣案物品觀之，並無車床研
    磨機械、攻牙機、焊接器材、裁切機具、油標尺、銼刀、鑽
    床、砂輪機等製造槍管、子彈所必備之器械、工具，且證人
    即至被告家中搜索之警員丙○○於本院審理時亦具結證稱：
    「（扣案的砂輪頭都是這種小尺寸的嗎？）是的。（有無查
    到砂輪機？）沒有。（有無問被告有砂輪頭，為什麼沒有砂
    輪機？）現場沒有查到砂輪機。（既然有砂輪頭，不是應該
    有砂輪機？）我有問他，他說沒有砂輪機。（有無扣到鑽孔
    機？）沒有。（有沒有問被告有無鑽孔機？）他說沒有。（
    扣押物品目錄表中所記載的物品，是否是你們起贓的時候所
    扣到的所有有關製造槍彈的工具？）是的。（有無遺漏？）
    沒有。（當時有無扣到銼刀？）沒有。（有無游標尺？）沒
    有。（有無攻牙機、鑽床、鐵鎚、螺絲起子、鋸子、砂紙？
    ）有一支尖嘴鉗，其他部分沒有。」等語，則依首揭槍管、
    子彈之製造過程、所需工具與被告遭警方所查扣之物品進行
    比對，被告顯無製造槍管及子彈之能力。
  (二)被告於警詢時雖陳稱：扣案槍枝、子彈均係其自行改造完成
    ，扣案之鞭炮用來將火藥裝入子彈內，針車油用來潤滑改造
    手槍，塑鋼土用來黏合彈頭，去光液用來導雷管，砂輪用來
    磨合槍管車來福線，紙雷管用來加入火藥使用，底火用來發
    射子彈，尖嘴鉗及瞬間膠水用來夾住彈頭跟子彈，夾子用來
    裝填火藥等語，嗣於本院審理時亦供稱：去光液用來擦亮槍
    身，針車油用來潤滑槍枝，螺絲頭用來磨彈頭，紙雷管用來
    當底火，鞭炮用來取火藥裝填子彈，玩具底火用來當子彈底
    火，砂輪頭用來磨槍管、子彈，夾子用來做子彈，瞬間膠水
    用來黏子彈等語。然查，被告並無製造槍管及子彈之能力乙
    節，已如前述，且前揭被告於警詢及本院審理時所稱製造槍
    管、子彈之方式及持用之工具等各節，不僅粗略、外行至極
    ，且與常情事理不符，其實質之真實性更值啟疑，自非可憑
    。
  (三)被告不備有製造槍管、子彈須用之各項工具，已如前述，顯
    然即便有心亦屬乏力，且扣案所謂「子彈半成品」，經本院
    勘驗結果，僅為一般玩具槍子彈彈殼，自難憑此即率認其已
    有著手於製造子彈之犯行。再者，被告備置扣案螺絲頭、玩
    具子彈彈殼、鞭炮等物品及各項工具，縱係意在製造子彈，
    惟既無法認定其已著手於裝填、製作，則其所為當止於預備
    階段，然此復為法所不罰，自不為罪，應予敘明。
  (四)至被告於本院審理時雖曾供稱：其請「阿樂」幫其製作槍管
    ，且與「阿樂」同往購買玩具手槍，並請「阿樂」幫其組裝
    槍枝，組裝時其在旁觀看等語，然嗣又翻稱：「阿樂」組裝
    時其在外面等，「阿樂」交付之槍枝可能本來就有了等語，
    則其上開供述不僅前後不一，與其警詢中所稱槍枝係其自行
    改裝云云，亦不相符，所述是否可採，至有可疑，且此部分
    又僅有被告之單純自白，並查無其他補強證據可供佐證，尚
    難遽為被告不利之認定。
  (五)又被告於警詢時固供稱其曾試射過2 發子彈，惟此僅有被告
    單純之自白，別無其他證據可佐，且被告於本院審理時另供
    稱其購買之子彈多不能擊發，是被告前揭所稱之2 顆試射子
    彈是否具有殺傷力，實屬可疑，基於罪疑唯輕之刑事訴訟原
    則，自難率認被告此部分成立持有子彈罪。
  (六)綜述，本件顯無證據可證明被告有如公訴人所指之上開製造
    槍枝、子彈及持有子彈等犯行，惟此部分若成罪，與上開經
    本院論罪部分有高、低度行為之吸收關係或想像競合之關係
    ，均不另為無罪之諭知。
據上論斷，應依刑事訴訟法第299 條第1 項前段，修正前槍砲彈
藥刀械管制條例第11條第4 項、同條例第12條第4 項，刑法第11
條前段、第2 條第1 項但書、第56條、第321 條第1 項第3 款、
第55條、第42條第2 項、第51條第5 款、第38 條 第1 項第1 款
、第2 款，罰金罰鍰提高標準條例第2 條，現行法規所定貨幣單
位折算新臺幣條例第2 條，判決如主文。
本案經檢察官崔秉君到庭執行職務。
中　　華　　民　　國　　94　　年　　6 　　月　　15　　日
              刑事第十一庭  審判長法  官　蔡榮澤
                                  法  官  游士珺
                                  法  官  魏于傑
上正本證明與原本無異。
若不服本判決，得於收受判決後10日內，向本院提出上訴狀。
                                  書記官  林怡君
中　　華　　民　　國　　94　　年　　8 　　月　　16　　日
附表：
┌──┬──────┬───┬─────────────────────┐
│編號│物品名稱    │數  量│備                                      註│
├──┼──────┼───┼─────────────────────┤
│1   │改造玩具手槍│1支   │扣案，係由仿WALTHER 廠PPK/S 型半自動手槍製│
│    │            │      │造之玩具手槍換裝土造金屬槍管而成，具殺傷力│
│    │            │      │（槍枝管制編號：0000000000號）            │
├──┼──────┼───┼─────────────────────┤
│2   │改造子彈    │1顆   │扣案，係由玩具金屬彈殼加裝直徑8.1mm 金屬彈│
│    │            │      │頭而成之改造子彈，具殺傷力                │
├──┼──────┼───┼─────────────────────┤
│3   │改造子彈    │1顆   │扣案，係由玩具金屬彈殼加裝直徑8.1mm 金屬彈│
│    │            │      │頭而成之改造子彈，具殺傷力，但已於送鑑時試│
│    │            │      │射擊發                                    │
├──┼──────┼───┼─────────────────────┤
│4   │土造子彈    │1顆   │扣案，係具直徑8.1mm 金屬彈頭之土造子彈，具│
│    │            │      │殺傷力，但已於送鑑時試射擊發              │
├──┼──────┼───┼─────────────────────┤
│5   │玩具子彈    │1顆   │扣案，係具子彈外形之玩具子彈，不具殺傷力  │
├──┼──────┼───┼─────────────────────┤
│6   │改造子彈    │1顆   │扣案，係由玩具金屬彈殼加裝直徑8.1mm 金屬彈│
│    │            │      │頭而成之改造子彈，欠缺底火，非為子彈完整結│
│    │            │      │構，不具殺傷力                            │
├──┼──────┼───┼─────────────────────┤
│7   │十字起子    │1把   │未扣案，係被告所有而供其行竊所用之物      │
├──┼──────┼───┼─────────────────────┤
│8   │鑰匙        │1把   │未扣案，係被告所有而供其行竊所用之物      │
├──┼──────┼───┼─────────────────────┤
│9   │鞭炮        │1串   │扣案，被告預備製作子彈所用                │
├──┼──────┼───┼─────────────────────┤
│10  │針車油      │1瓶   │扣案，被告潤滑槍枝所用                    │
├──┼──────┼───┼─────────────────────┤
│11  │塑鋼土      │2瓶   │扣案，被告預備製作子彈所用                │
├──┼──────┼───┼─────────────────────┤
│12  │去光液      │1瓶   │扣案，被告擦拭槍枝所用                    │
├──┼──────┼───┼─────────────────────┤
│13  │砂輪頭      │6支   │扣案，被告預備製作子彈所用                │
├──┼──────┼───┼─────────────────────┤
│14  │紙雷管      │1盒   │扣案，被告預備製作子彈所用                │
├──┼──────┼───┼─────────────────────┤
│15  │底火        │30顆  │扣案，被告預備製作子彈所用                │
├──┼──────┼───┼─────────────────────┤
│16  │尖嘴鉗      │1支   │扣案，被告家用工具                        │
├──┼──────┼───┼─────────────────────┤
│17  │瞬間膠水    │2瓶   │扣案，被告預備製作子彈所用                │
├──┼──────┼───┼─────────────────────┤
│18  │夾子        │2支   │扣案，被告預備製作子彈所用                │
├──┼──────┼───┼─────────────────────┤
│19  │鑽頭        │3支   │扣案，被告預備製作子彈所用                │
├──┼──────┼───┼─────────────────────┤
│20  │螺絲頭      │185顆 │扣案，被告預備製作子彈所用                │
├──┼──────┼───┼─────────────────────┤
│21  │玩具槍子彈彈│17顆  │扣案，被告預備製作子彈所用                │
│    │殼（即起訴書│      │                                          │
│    │所稱之「子彈│      │                                          │
│    │半成品」）  │      │                                          │
├──┼──────┼───┼─────────────────────┤
│22  │手槍套      │1個   │扣案，被告所有供其持有槍枝所用            │
└──┴──────┴───┴─────────────────────┘
